臺灣雲林地方法院民事裁定
110年度消債更字第11號
債  務  人  賴源隆  

                      送達地址：彰化縣○○鄉○○村○○路000巷00號

債  權  人  台北富邦商業銀行股份有限公司

法定代理人  程耀輝  


債  權  人  國泰世華商業銀行股份有限公司

法定代理人  郭明鑑  
代  理  人  林志軒  


債  權  人  花旗(台灣)商業銀行股份有限公司


法定代理人  莫兆鴻  
代  理  人  陳正欽  


債  權  人  滙豐(台灣)商業銀行股份有限公司


法定代理人  麥康裕  


債  權  人  聯邦商業銀行股份有限公司


法定代理人  李憲章  
代  理  人  呂承謚  
債  權  人  遠東國際商業銀行股份有限公司

法定代理人  周添財  


債  權  人  玉山商業銀行股份有限公司

法定代理人  黃男州  
代  理  人  朱逸君  
債  權  人  凱基商業銀行股份有限公司


法定代理人  魏寶生  


債  權  人  星展(台灣)商業銀行股份有限公司


法定代理人  趙亮溪  


債  權  人  安泰商業銀行股份有限公司


法定代理人  丁予康  
代  理  人  羅漢璇  
債  權  人  中國信託商業銀行股份有限公司


法定代理人  利明献  


債  權  人  金陽信資產管理股份有限公司

法定代理人  林志亮  
代  理  人  何衣珊  
上列當事人間因消費者債務清理事件債務人聲請更生，本院裁定
如下：
    主  文
債務人自中華民國一百一十年九月三十日中午十二時起開始更生
程序，並命司法事務官進行本件更生程序。
    理  由
一、按債務人不能清償債務或有不能清償之虞，且無擔保或無優
    先權之債務總額未逾新臺幣（下同）1,200萬元者，於法院
    裁定開始清算程序或宣告破產前，得向法院聲請更生；債務
    人對於金融機構負債務者，在聲請更生或清算前，應向最大
    債權金融機構請求協商債務清償方案，或向其住、居所地之
    法院或鄉、鎮、市、區調解委員會聲請債務清理之調解，消
    費者債務清理條例（下稱消債條例）第3條、第42條第1項、
    第151條第1項分別定有明文。揆諸消債條例之立法目的，乃
    在於使陷於經濟上困境之消費者，得分別情形利用更生或清
    算程序清理債務，藉以妥適調整債務人與債權人及其他利害
    關係人之權利義務關係，保障債權人之公平受償，並謀求消
    費者經濟生活更生之機會，從而健全社會經濟發展（消債條
    例第1條規定參照）。準此，債務人若有不能清償債務或有
    不能清償之虞，且客觀上並無濫用更生或清算程序之情事，
    自應使其藉由消債條例所定程序以清理債務，債務人於消債
    條例前置協商或調解程序中，自應本於個人實際財產及收支
    狀況，依最大誠信原則，商討解決方案，如終究不能成立協
    商或調解，於聲請更生或清算時，法院自宜審酌上開消債條
    例第3條所謂「不能清償或有不能清償之虞」，綜衡債務人
    全部財產及收支狀況，進而評估債務人是否因負擔債務而不
    能維持最基本之生活條件，以及其陳報各項花費是否確屬必
    要性支出；如曾有協商或調解方案，該條件是否已無法兼顧
    個人生活基本需求等情。而法院開始更生程序之裁定，應載
    明其年、月、日、時，並即時發生效力。法院裁定開始更生
    或清算程序後，得命司法事務官進行更生或清算程序，必要
    時得選任律師、會計師或其他適當之自然人或法人一人為監
    督人或管理人，消債條例第45條第1項、第16條第1項亦有明
    定。
二、聲請意旨略以: 債務人賴源隆（下稱聲請人）對金融機構及
    非金融機構債權人負無擔保或無優先權之債務總金額合計4,
    307,113元，於消債條例施行後，依規定向本院聲請消費者
    債務清理法院前置調解程序，經本院受理調解後，嗣於民國
    110年3月18日調解不成立終結。而聲請人客觀上就已屆清償
    期之債務有不能清償或不能清償之虞，復聲請人未經法院裁
    定開始清算程序或宣告破產，爰聲請更生等語。
三、經查:
㈠、依消債條例第2條第1、2項及消債條例施行細則第3條第2項規
    定，本條例所稱消費者，指5年內未從事營業活動或從事平
    均每月營業額20萬元以下之小規模營業之自然人；債務人為
    公司或其他營利法人之負責人，無論是否受有薪資，均視為
    自己從事營業活動，其營業額依該公司或其他營利法人之營
    業額定之。查本件聲請人於聲請狀陳明其於聲請更生前5年
    內先後任職富翔水電工程行、久威國際股份有限公司、葡眾
    企業股份有限公司、和宗工程有限公司等（本院卷第13頁
　　），且依其近5年之勞工保險情形，自109年7月2日起即以和
    宗工程有限公司為投保單位，亦有其勞工保險被保險人投保
    資料表（明細）附卷可參（本院110年度司消債調字第13號
    卷【下稱調字卷】第25至27頁），復有聲請人之107及108年
    度綜合所得稅各類所得資料清單在卷可稽（調字卷第21至23
    頁），堪認聲請人係5年內未從事營業活動之自然人，屬消
    債條例第2條所規定之消費者，而為消債條例適用之對象。
    且聲請人於110年2月18日，以書面向本院聲請調解，經本院
    以110年度司消債調字第13號受理調解後，於110年3月18日
    調解不成立乙情，亦有聲請人提出之本院民事事件調解不成
    立證明書一紙可證（本院卷第17頁），並經本院依職權調閱
    上開調解卷宗，核閱無誤。聲請人上開調解不成立後為本件
    更生之聲請，本院自應綜合聲請人之債務、收入、生活必要
    支出及財產狀況等情，評估、判斷聲請人依其客觀清償能力
　　，是否對已屆清償期之債務，有不能清償或不能清償之虞之
    情形。
㈡、聲請人迄至110年4月12日止對債權人玉山商業銀行股份有限
    公司負有債務金額627,197元，迄至110年4月13日止對債權
    人凱基商業銀行股份有限公司負有債務金額173,691元、對
    債權人星展(台灣)商業銀行股份有限公司負有債務金額882,
　　033元、對債權人安泰商業銀行股份有限公司負有債務金額2
    ,552,251元、對債權人花旗(台灣)商業銀行股份有限公司負
    有債務金額128,490元，迄至110年4月15日止對債權人遠東
    國際商業銀行股份有限公司負有債務金額502,753元、對債
    權人國泰世華商業銀行股份有限公司負有債務金額1,117
　　,694元，迄至110年4月16日止對債權人台北富邦商業銀行股
    份有限公司負有債務金額499,183元、對債權人滙豐(台灣)
    商業銀行股份有限公司負有債務金額1,718,282元、對債權
    人中國信託商業銀行股份有限公司負有債務金額966,150元
　　，迄至110年4月20日止對債權人聯邦商業銀行股份有限公司
    負有債務金額320,962元，迄至110年6月28日止對債權人金
    陽信資產管理股份有限公司負有債務金額327,447元，合計
    負無擔保或無優先權債務金額約為9,816,133元等情，有聲
    請人之債權人清冊、財團法人金融聯合徵信中心當事人綜合
    信用報告（債務清理條例前置協商專用債權人清冊）及各債
    權人之陳報狀、債權證明文件、債權計算書、債權金額試算
    表等在卷可按（本院卷第14至16頁、第59至187頁、第323至
    329頁，調字卷第29至32頁、第97至100頁）。
㈢、聲請人主張其每月收入為23,888元（本院卷第191頁），然其
    109年7月至110年3月間之平均每月收入約為24,756元【計算
    式:（24,800+24,800+24,800+24,800+24,800+24,800+25,
　　000+24,000+25,000）÷9=24,755.5，小數點以下四捨五入，
    下同】，有其薪資表在卷可佐（本院卷第265至281頁）。而
    除上開所得外，聲請人亦查無其他固定收入，是本件認聲請
    人每月收入以24,756元列計，爰以此作為認定聲請人客觀清
    償能力之基準。
㈣、另聲請人陳報其居住於雲林縣，願以雲林縣每人每月最低生
    活費之1.2倍計算生活所需。即以公告臺灣省110年最低生活
    費之1.2倍即15,394元作為標準，又因目前承租套房，尚須
    支出房租費6,000元，合計21,394元等情（見本院卷第12頁
    、第191頁），並提出電信費收執聯、電子發票證明聯、水
    電費手寫紀錄、房屋租賃契約書等件為證（本院卷第193至2
    15頁）。惟按債務人必要生活費用，以最近一年衛生福利部
    或直轄市政府所公告當地區每人每月最低生活費一點二倍定
    之，消債條例第64條之2第1項定有明文。又消債條例施行細
    則第21條第5項規定，所謂必要支出數額係指膳食、衣服、
    教育、交通、醫療、稅賦開支、全民健保、勞保、農保、漁
    保、公保、學生平安保險或其他為維持生活所必須之費用。
    本件房租費核屬為維持生活所必須之費用，則聲請人既願以
    雲林縣每人每月最低生活費之1.2倍計算生活所需，自應包
    括租賃套房費用在內，即聲請人平均每月生活必要費用應以
    衛生福利部所公告臺灣省110年最低生活費之1.2倍即15,394
    元作為標準。承上所述，聲請人平均每月收入所得為24,756
    元，扣除其個人每月生活必要支出15,394元後，其每月可供
    清償債務之餘額為9,362元（計算式：24,756-15,394=9,362
    ）。
㈤、又聲請人目前除每月工作收入外，其名下財產僅有現金存款8
    11元及西元1994年出廠車齡27年之中華廠牌老舊汽車1 部，
    而該汽車已逾固定資產使用年限，殘值甚微，難認其有何換
    價之價值。再者，聲請人雖有投保三商美邦人壽、康健人壽
    等保險，然康健人壽投保部分屬醫療定期健康保險，尚無保
    單價值準備金；至於三商美邦人壽投保部分，若終止保險之
    保單解約金則為10,559元、1,293元等情，業據聲請人陳明
    在卷（本院卷第165至166頁），並有其財產及收入狀況說明
    書、全國財產稅總歸戶財產查詢清單及郵政存簿儲金簿內頁
    、台新銀行活期儲蓄存款存簿內頁、三商美邦人壽保險單暨
    終止試算結果表、康健人壽保險資料等在卷可參（調字卷第
    19頁，本院卷第13頁、第191頁、第217至263頁）。是以聲
    請人所積欠無擔保或無優先權債務之金額合計高達9,816,13
    3元計算，縱使不再加計利息、違約金等債務，依聲請人每
    月清償9,362元，尚需87年餘始能清償完畢【計算式:（9,81
    6,000-000-00,559-1,293）÷9,362÷12≒87.2），倘若再加計
    利息、違約金等負擔，清償期限勢必更長。本院審酌聲請人
    之債務、財產、勞力、收入及必要生活費用支出等情狀，認
    聲請人主張其有不能清償債務之情，足以採信。因此，本院
    認有必要利用更生程序，調整其與債權人間之權利義務關係
    ，而重建其經濟生活，予以經濟生活更生之機會。
四、綜上所述，本件聲請人為5年內未從事營業活動之自然人，
    依其全部收支及財產狀況，客觀上有不能清償債務之情形。
    復聲請人所積欠之無擔保或無優先權之債務總額未逾1,200
    萬元，且未經法院裁定開始清算程序或宣告破產，業如上述
    ；此外，本件又查無聲請人有消債條例第6條第3項、第8條
    或第46條各款所定駁回更生聲請之事由存在，則債務人聲請
    更生，洵屬有據。又本件聲請人業經裁定開始更生程序，爰
    並裁定命司法事務官進行本件更生程序，爰裁定如主文。
中　　華　　民　　國　　110 　年　　9 　　月　　30　　日
              民事第一庭    法　　　官　黃一馨
上為正本係照原本作成
本裁定不得抗告。
中　　華　　民　　國　　110 　年　　9 　　月　　30　　日
                            書　記　官　鄭夙惠